臺灣桃園地方法院民事裁定　　　　　　100年度監宣字第159號
聲　請　人　張全傑
　　　　　　張如珍
相　對　人　張如傑
關　係　人（即相對人之父）
　　　　　　張孟武
關　係　人（即相對人之母）
　　　　　　許阿菊
關　係　人（即選定監護人）
　　　　　　張如珍
關　係　人（即指定會同開具財產清冊之人）
　　　　　　張全傑
上列聲請人對於相對人聲請監護宣告事件，本院裁定如下：
    主  文
宣告張如傑（男；民國53年10月29日出生；國民身分證統一編號
：Ｚ000000000號）為受監護宣告人。
選定張如珍（女；民國51年10月11日出生；國民身分證統一編號
：Ｚ000000000號）為受監護宣告人張如傑之監護人。
指定張全傑（男；民國56年2 月27日出生；國民身分證統一編號
：Ｚ000000000號）為會同開具財產清冊之人。
聲請程序費用由受監護宣告人張如傑負擔。
    理  由
一、本件聲請意旨略以：聲請人張全傑、張如珍分別為相對人張
    如傑之胞弟、二姊，相對人於民國99年6 月22日於工作場所
    因自高空跌落，造成頭部受傷，雖送醫診治、手術、復健治
    療等，雖已清醒但仍無判斷思考能力，甚且已因精神障礙、
    心智缺陷等，致不能為意思表示或受意思表示，或不能辨識
    其意思表示之效果，爰依民法第14條第1 項、民事訴訟法第
    597 條第1 項等規定，聲請鈞院准予對相對人為監護宣告。
    並依民法第1111條規定指定聲請人張如珍為相對人之監護人
    暨指定另聲請人張全傑為會同開具財產清冊之人，並提出戶
    籍謄本、診斷證明書等為證。
二、按「對於因精神障礙或其他心智缺陷，致不能為意思表示或
    受意思表示，或不能辨識其意思表示之效果者，法院得因本
    人、配偶、四親等內之親屬、最近一年有同居事實之其他親
    屬、檢察官、主管機關或社會福利機構之聲請，為監護之宣
    告」，民法第14條第1 項定有明文。
三、本件經本院於鑑定人迎旭診所所屬精神鑑定醫師邱瑞祥先生
    前訊問相對人結果，相對人仍無法全部作切題之問題回答，
    稱「（法官點呼相對人姓名問年籍資料？）我叫張如傑，30
    歲」、「（按問：最高學歷？有無結婚？）我國中，未婚」
    、「（按問：之前從事何業？）汽車修理」、「（按問：是
    在何處、何因造成目前身體狀況？）拆電纜線引起燃燒，把
    我燒傷，不是從高處跌落，也是有掉下來，因為電焊的工作
    ，電焊汽車」、「（按問：是否認是身旁的人〈指聲請人及
    鑑定醫師〉？）她是姊姊，他是弟弟，他是朋友，姓陳」、
    「（按問：是否認識我〈指法官〉？）認識，姓陳」、「（
    按問：對未來有何計畫？）沒想到那裏」、「（按問：在養
    護中心裡自己可以從事何事？）汽車修理」等語；另訊鑑定
    人所屬精神鑑定醫師邱瑞祥先生稱「相對人腦傷造成失智，
    應是中重度失智，病史有器質性精神病，應符合心神喪失，
    雖可與我們對答，但答非所問，其餘詳報告」（均參見本院
    民國100 年9 月6 日訊問筆錄）。而依鑑定人迎旭診所就相
    對人之精神狀態所為之鑑定結果略稱：(1)、張員出生後發育
    正常，學歷為高中肄業。過去多從事建築工等勞力工作，病
    前人際關係普通，未婚，民國99年6 月22日於工作時不慎從
    高處跌落地面，因頭部受傷而昏迷，經送醫為三次手術治療
    後，於同年7 月中旬恢復意識，並持續接受復建，於今年年
    初轉入現址接受長期照護，雖已較穩定，但仍時常出現虛談
    現象，日常生活無法自理，言語表達以及理解能力有限。(2)
    、張員意識清楚，外觀有些髒亂。注意力尚可，態度合作，
    表情冷漠，似可切題回答問題，但內容均與事實不符，無不
    適當行為，思考內容貧乏，無明顯異常知覺。無身體抱怨，
    有部分病識感，記憶力、判斷力、抽象思考、定向感等皆明
    顯缺損，顯示其認知功能已嚴重受損，無處理個人事務之能
    力其精神狀態已達心神喪失之程度。(3)、綜合判斷，張員為
    一腦傷術後引發器質性精神病合併中重度失智之個案，目前
    因心智缺陷，致不能為意思表示、受意思表示，亦即過去所
    謂已達到「心神喪失」之程度等語，有該診所民國100 年 9
    月6 日迎旭祥監宣字第100182號號函暨所附精神鑑定報告書
    在卷可參。本院審酌於現場訊問時相對人之精神、心智反應
    等狀況並參酌鑑定人之上揭意見，認相對人目前之精神障礙
    與心智缺陷之程度，已無為意思表示或受意思表示或辨識意
    思表示之效果的能力，而符合受監護宣告之要件，爰依法宣
    告張如傑為應受監護宣告之人。
四、次按「受監護宣告之人應置監護人」、「法院為監護之宣告
    時，應依職權就配偶、四親等內之親屬、最近一年有同居事
    實之其他親屬、主管機關、社會福利機構或其他適當之人選
    定一人或數人為監護人，並同時指定會同開具財產清冊之人
    。法院為前項選定及指定前，得命主管機關或社會福利機構
    進行訪視，提出調查報告及建議。監護之聲請人或利害關係
    人亦得提出相關資料或證據，供法院斟酌」、「法院選定監
    護人時，應依受監護宣告之人之最佳利益，優先考量受監護
    宣告之人之意見，審酌一切情狀，並注意下列事項：一、受
    監護宣告之人之身心狀態與生活及財產狀況。二、受監護宣
    告之人與其配偶、子女或其他共同生活之人間之情感狀況。
    三、監護人之職業、經歷、意見及其與受監護宣告之人之利
    害關係。四、法人為監護人時，其事業之種類與內容，法人
    及其代表人與受監護宣告之人之利害關係」，民法第1110條
    、第1111條、第1111條之1 分別定有明文。
五、本件經本院函桃園縣政府委託之桃園縣社會工作師公會請派
    員進行訪視後，據其提出之評估建議略稱：聲請人張全傑為
    相對人張如傑之弟弟，另聲請人張如珍為相對人之二姊。兩
    造之父親張孟武、母親許阿菊接於受訪時均表示知悉此案聲
    請。因張如珍未婚，較有時間來處理相對人之一切事務，目
    前相對人受照顧情形良好，而張全傑於受訪視時亦表示有擔
    任會同開具財產清冊人之意願，且無不適任之消極原因，請
    以相對人之最佳利益作考量為裁量等語，有該公會民國 100
    年8 月18日桃姚字第100268號函暨所附之監護宣告調查訪視
    報告附卷可參。
六、綜上所述，聲請人張如珍為受監護宣告人張如傑之二姊，於
    張如傑出事後亦由其處理相關事宜，且有意願擔任監護人，
    又無不適或不宜擔任監護人的積、消極原因，如由張如珍為
    受監護宣告人張如傑之監護人，應能符合受監護宣告人之最
    佳利益，爰依法選定張如珍為受監護宣告人張如傑之監護人
    ；又另聲請人張全傑為受監護宣告人之胞弟，為兄弟關係，
    應熟知張如傑之財產狀況，其既有意願且具扶養義務，由其
    來擔任會同開具財產清冊之人，應堪勝任，併依前揭規定指
    定張全傑為會同開具財產清冊之人。
七、依民事訴訟法第604 條第1 項、第608 條第1 項，裁定如主
    文。
中    華    民    國   100    年    9     月    16    日
                        家事法庭法  官  鄭新後
上列正本證明與原本無異。
本裁定就對相對人之監護宣告部分不得抗告；另就其餘有關選定
監護人及指定會同開具財產清冊之人部分如有不服，應於本裁定
送達後10日內向本院提出抗告狀。
中    華    民    國   100    年    9     月    16    日
                                書記官  許家齡